臺灣臺南地方法院民事判決　九十一年度訴字第一九八○號
　　原　　　告　甲○○○
　　被　　　告　丙○○
　　　　　　　　乙○○
右當事人間請求分割共有物事件，本院判決如左：
    主    文
兩造共有坐落台南縣永康市○○段六五一之五地號、地目旱、面積一五六三平公尺土
地，同段六五一之六地號、地目旱、面積一六六二平方公尺土地，應合併分割如附圖
一所示：Ａ部分面積七八二平方公尺、Ｄ部分面積七六六平方公尺分歸被告丙○○所
有，Ｂ部分面積七八一平方公尺、Ｃ部分面積八三一平方公尺分歸被告乙○○所有，
Ｅ部分面積六五平方公尺分歸原告所有。
兩造共有坐落台南縣永康市○○段六八六地號、地目旱、面積二二七０平方公尺土地
，同段六八六之三地號、地目旱、面積一五四平方公尺土地，同段六八六之五地號、
地目旱、面積七二一平方公尺土地，同段六八六之六地號、地目旱、面積八二八平方
公尺土地，應合併分割如附圖二所示：Ｆ部分面積八二一平方公尺、Ｉ部分面積二九
一平方公尺、Ｊ部分面積一五四平方公尺、Ｍ部分面積七二一平方公尺分歸被告乙○
○所有，Ｇ部分面積七五七平方公尺、Ｈ部分面積四０一平方公尺、Ｋ部分面積七四
九平方公尺分歸被告丙○○所有，Ｌ部分面積七九平方公尺分歸原告所有。
訴訟費用由兩造依如附表所示分擔比例負擔。
    事    實
甲、原告方面：
一、聲明：求為判決如主文第一項、第二項所示。
二、陳述：
（一）坐落台南縣永康市○○段六五一之五地號、地目旱、面積一五六三平公尺，同
      段六五一之六地號、地目旱、面積一六六二平方公尺，同段六八六地號、地目
      旱、面積二二七０平方公尺，同段六八六之三地號、地目旱、面積一五四平方
      公尺，同段六八六之五地號、地目旱、面積七二一平方公尺，同段六八六之六
      地號、地目旱、面積八二八平方公尺等六筆土地為兩造所共有。系爭六筆土地
      之共有人及應有部分均屬相同，其應有部分如附表所示。為使地盡其利，請准
      予合併分割，以期發揮土地之最大效用。
（二）系爭六筆土地之地目皆為旱，依土地使用分區皆屬住宅區，且系爭土地並無不
      能分割之情形，亦無不分割之特約，茲因兩造迄未能達成分割協議，爰依民法
      第八百二十三條第一項、第八百二十四條第二項規定，請准予合併分割如附圖
      一、二所示。
乙、被告方面：
壹、被告丙○○：
一、聲明：同意原告之分割方案。
二、陳述：同意原告之分割方案。
貳、被告乙○○：未於最後言詞辯論期日到場，惟據其前場所為之聲明及陳述如左：
一、聲明：求為判決駁回原告之訴。
二、陳述：不同意原告之分割方案。
丙、本院依聲請囑託台南縣永康地政事務所派員測量。
    理　　由
甲、程序方面：
    本件被告乙○○經合法通知，未於最後言詞辯論期日到場，核無民事訴訟法第三
    百八十六條各款所列情形，爰依原告聲請，由其一造辯論而為判決。
乙、實體方面：
一、原告起訴主張：坐落台南縣永康市○○段六五一之五地號、地目旱、面積一五六
    三平公尺，同段六五一之六地號、地目旱、面積一六六二平方公尺，同段六八六
    地號、地目旱、面積二二七０平方公尺，同段六八六之三地號、地目旱、面積一
    五四平方公尺，同段六八六之五地號、地目旱、面積七二一平方公尺，同段六八
    六之六地號、地目旱、面積八二八平方公尺等系爭六筆土地為兩造所共有，其共
    有人及應有部分均相同，應有部分如附表所示。系爭六筆土地之地目皆為旱，惟
    依其土地使用分區均屬住宅區，且系爭六筆土地並無不能分割之情形，亦無不分
    割之特約，茲因兩造迄未能達成分割協議，為使地盡其利，發揮土地之最大效用
    ，爰依民法第八百二十三條第一項、第八百二十四條第二項規定，請准予合併分
    割如附圖一、二所示等情。
二、被告丙○○陳明：同意原告之分割方案等語；另被告乙○○未於最後言詞辯論期
    日到場，惟據其前到場則以：不同意原告之分割方案等語，資為抗辯。
三、原告主張系爭六筆土地之共有人、應有部分均如附表所示，系爭六筆土地並無不
    能分割之情形，且共有人又無不分割之特約，惟對於分割方法迄未能達成協議之
    事實，已據提出土地登記謄本、地籍圖謄本及台南縣永康市公所簡便行文表為證
    ，且為被告所不爭，又依前揭台南縣永康市公所簡便行文表所載：系爭六筆土地
    之使用分區均屬住宅區無誤，準此，原告前開主張應堪信為真實。
四、按各共有人除共有物之使用目的不能分割或契約訂有不分割之期限者外，得隨時
    請求分割共有物；次按共有物之分割，依共有人協議之方法行之，分割之方法，
    不能協議決定者，法院得因任何共有人之聲請，命為左列之分配：（一）以原物
    分配於各共有人，（二）變賣共有物，以價金分配於各共有人，民法第八百二十
    三條第一項、同法第八百二十四條第一項、第二項分別定有明文。查系爭土地無
    不分割之特約，亦無因使用目的不能分割之情形，且對於分割方法未能達成協議
    ，因之原告起訴請求分割系爭六筆土地，自無不合，應予准許。次查，系爭六五
    一之五、六五一之六地號土地皆為空地，其上有部分之雜草、雜木，上開二筆土
    地間隔有同段六五一之四地號土地（計畫道路用地），及系爭六五一之六地號土
    地南臨約五米道路；另系爭六八六之三、六八六地號土地與六八六之五、六八六
    之六地號土地間有一約十二米道路（正義街），上開土地現均為空地，其上有雜
    草，有本院九十一年十一月二十七日勘驗筆錄、台南縣永康市公所簡便行文表及
    地籍圖謄本附卷可稽，且經本院囑託台南縣永康地政事務所測量，製有複丈成果
    圖在卷足按。茲本院審酌上開土地使用現況（皆為空地），及系爭六五一之五、
    六五一之六地號土地均源自於同筆地號土地（同段六五一地號），另系爭六八六
    之三、六八六、六八六之五、六八六之六地號土地亦均源自於同筆地號土地（同
    段六八六地號），為提高土地之利用價值，因認原告請求將系爭六五一之五、六
    五一之六地號土地，系爭六八六之三、六八六、六八六之五、六八六之六地號土
    地合併分割，並無不合，應予准許。次參酌系爭六筆土地之地形、臨路情形、交
    通狀況、使用現況、兩造意願及其未來發展性等一切情狀，認被告乙○○經本院
    於民國九十一年十月八日言詞辯論期日當庭命其於十四日內提出分割方案，而其
    迄於言詞辯論終結時即九十一年十二月二十五日雖仍未提出分割方法，惟本件斟
    酌原告及被告丙○○主張如附圖一、二所示之分割方法，足使各共有人分得之部
    分均能面臨道路作合乎經濟效益之使用，而能達到地盡其利之目的，且符合公平
    原則，堪予採之。從而，依民法第八百二十四條第二項第一款規定，爰將(一)系爭
    六五一之五、六五一之六地號土地合併分割如附圖一所示：Ａ部分面積七八二平
    方公尺、Ｄ部分面積七六六平方公尺分歸被告丙○○所有，Ｂ部分面積七八一平
    方公尺、Ｃ部分面積八三一平方公尺分歸被告乙○○所有，Ｅ部分面積六五平方
    公尺分歸原告所有。(二)系爭六八六、六八六之三、六八六之五、六八六之六地號
    土地合併分割如附圖二所示：Ｆ部分面積八二一平方公尺、Ｉ部分面積二九一平
    方公尺、Ｊ部分面積一五四平方公尺、Ｍ部分面積七二一平方公尺分歸被告乙○
    ○所有，Ｇ部分面積七五七平方公尺、Ｈ部分面積四０一平方公尺、Ｋ部分面積
    七四九平方公尺分歸被告丙○○所有，Ｌ部分面積七九平方公尺分歸原告所有。
五、結論：本件原告之訴為有理由，依民事訴訟法第三百八十五條第一項前段、第七
    十八條、第八十一條第二款、第八十五條第一項但書，判決如主文。
中　　　華　　　民　　　國　　九十一　　年　　十二　　　月　　三十一　　日
                                臺灣臺南地方法院民事第四庭
~B法　　　官　張季芬
右為正本係照原本作成
如對本判決上訴，須於判決送達後廿日內向本院提出上訴狀
中　　　華　　　民　　　國　　九十一　　年　　十二　　　月　　三十一　　日
~B法院書記官　汪姿秀
~F0
~T40
附表：坐落台南縣永康市○○段六五一之五地號、地目旱、面積一五六三平公尺，同
      段六五一之六地號、地目旱、面積一六六二平方公尺，同段六八六地號、地目
      旱、面積二二七０平方公尺，同段六八六之三地號、地目旱、面積一五四平方
      公尺，同段六八六之五地號、地目旱、面積七二一平方公尺，同段六八六之六
      地號、地目旱、面積八二八平方公尺等六筆土地之共有人及應有部分如左：
    ┌───────┬────────────────┬─────────┐
    │    共有人    │   應有部分及訴訟費用分擔比例   │  備註            │
    ├───────┼────────────────┼─────────┤
    │    丙○○    │   五十分之二十四               │                  │
    ├───────┼────────────────┼─────────┤
    │    乙○○    │   二分之一　　　　　           │                  │
    ├───────┼────────────────┼─────────┤
    │    甲○○○  │   五十分之一　　　             │　　　　　　　　　│
    └───────┴────────────────┴─────────┘
本件起訴日期為民國九十一年七月二十三日。
